臺灣桃園地方法院刑事判決　　　　　　　 93年度訴字第181號
公　訴　人　臺灣桃園地方法院檢察署檢察官
被　　　告　丁○○
指定辯護人　本院公設辯護人　甲○○
上列被告因殺人未遂等案件，經檢察官提起公訴（92年度偵字第
10885號），本院判決如下：
    主  文
丁○○共同意圖為自己不法之所有，攜帶兇器，以強暴至使不能
抗拒，而取他人之物，處有期徒刑柒年陸月。
    事  實
一、丁○○前於民國84年間因竊盜罪，經法院判處有期徒刑3 年
    6 月確定，85年間又因違反肅清煙毒條例案件，經法院判處
    有期徒刑3 年4 月確定，入監接續執行，於90年2 月2 日縮
    短刑期假釋出獄，嗣經撤銷假釋，於92年7 月16日入監執行
    殘刑（不購成累犯），竟不知悔改，與己○○（通緝中，嗣
    到案後另行審理）因缺錢花用，竟共同基於意圖為自己不法
    所有之犯意聯絡，推由丁○○於92年6 月24日下午去電戊○○，以借錢為由，約定於翌日（即25日）凌晨一時許，至苗
    栗縣頭份鎮興華里中港溪旁河堤見面。屆時，丁○○、己○○與不知情之楊慧君（另經不起訴處分確定）三人，戊○○
    、乙○○二人分乘二車到達上開約定地點，己○○遂將膠帶
    1 綑及客觀上足以對人之生命、身體造成危害之菜刀1 把藏
    於隨身手提包中，與丁○○一同下車進入戊○○車內後座分
    別坐於乙○○、戊○○之後方，佯裝與二人聊天，於談話中
    己○○趁隙取出前開菜刀抵住戊○○頸部，並向戊○○、乙○○二人稱：「把身上值錢東西交出來。」，隨即由丁○○
    暫以安全帶勒住乙○○頸部，使其無法逃離，再持膠帶綑綁
    戊○○二人之眼、口及手腳，並束縛於其等之座位上，至使
    不能抗拒後，丁○○、己○○二人旋強取戊○○、乙○○所
    有之皮包2 只（內有現金新臺幣《下同》約三十萬元、行動
    電話4 支、身分證、金融卡3 張、電話儲值卡及鑽戒1 枚等
    物）得手後逃逸，事後丁○○分獲3 萬元及手機1 支，其餘
    財物則由己○○獨得。嗣經戊○○及乙○○於92年6 月27日
    下午四時許報警，經警後循線於同年月28日凌晨一時許，在
    桃園縣龍潭鄉上林村14鄰溝東44之20號丁○○之租屋處查獲
    丁○○。
二、案經戊○○、乙○○訴由桃園縣政府警察局楊梅分局報告臺
    灣桃園地方法院檢察署檢察官偵查起訴。
    理  由
一、訊據被告丁○○固坦承於上開日期確有與同案被告己○○一
    同前往上開地點進入告訴人戊○○、乙○○車上聊天，並於
    談話中依同案被告己○○之指示以膠帶將告訴人二人綁於汽
    車座椅上之事實不諱，惟矢口否認有何強盜之犯行，辯稱：
    當日伊與己○○原來是要向戊○○買海洛因，因為己○○覺
    得戊○○的海洛因不好，兩人就起衝突，己○○突然持菜刀
    抵住戊○○的脖子，戊○○、乙○○就把身上的海洛因交出
    ，伊事先並不知情，伊及己○○拿了海洛因之後隨即離開，
    並未以安全帶綁住乙○○頸部，亦未強取現金，事後己○○
    雖有拿手機給伊，但伊不知道是誰的，己○○並未分3 萬元
    予伊，是伊向己○○借的；又伊於警詢時毒癮發作，不清楚
    伊作何陳述云云；指定辯護人並為被告辯護指：戊○○、乙○○之警詢筆錄內容極為相似，並不尋常，且其等於事發多
    日之後始前往報警，有足夠時間取得一致之說法，又其二人
    並未舉出其他事證以資佐證，此二人之警詢筆錄顯無可信之
    特別情況，自屬傳聞證據，欠缺證據能力云云。經查：
  (一)按被告以外之人於審判中有所在不明而傳喚不到之情形，其
    於司法警察調查中所為之陳述，經證明具有可信之特別情況
    ，且為證明犯罪事實之存否所必要者，得為證據，刑事訴訟
    法第159條之3第3款定有明文。又所謂「可信之特別情況」
    係指陳述人陳述之過程並未受其他外力影響而具有可信性而
    言，必須綜合陳述人之觀察、記憶、表達是否正確及有無偽
    證等各種因素判斷之。查告訴人戊○○於92年6月27日向警
    方報案並指稱：丁○○於92年6 月24日下午來電表示要找伊
    聊天，並在翌日凌晨一時許再打電話邀約前往苗栗縣頭份鎮
    興華里中港溪河堤旁，伊與女友乙○○即駕車前往，到達約
    定地點時，丁○○與另二名不認識之男、女亦驅車抵達，丁○○遂與該名男子下車進入伊等車內聊天，談話中該男子突
    然持菜刀抵住伊之頸部，喝令伊等將身上值錢東西交出，同
    時被告以安全帶勒住乙○○頸部，又取膠帶將伊等二人眼、
    口封住，綁在座位上，致伊等不能動彈，俟被告及該男子離
    去後，伊始掙脫綑綁並解救乙○○，發現遭被告等強盜2 只
    皮包，內含現金約三十萬元，行動電話4 支、身分證、金融
    卡3 張、電話儲值卡、鑽戒1 枚等物等語（見本件偵查卷第
    14 、 第15頁），告訴人乙○○亦為相同指訴（見本件偵查
    卷第17、第18頁），當時距同年月25日案發當日僅短短2 日
    ，告訴人自應記憶清晰，至被告雖表示伊與己○○僅有強取
    告訴人毒品海洛因之事，然此並無其他證據足資佐證，自難
    僅憑被告之單純自白而認定有強盜毒品之事實，又被告並未
    表示其與告訴人間有何怨隙，亦難認告訴人有設詞誣陷之必
    要，況告訴人二人指陳之內容與被告警詢筆錄內容（有關此
    部份證據能力之論述，詳如後述）大致相符，益徵告訴人就
    被害過程之觀察、記憶、表達應屬正確無誤，且無偽證之危
    險，堪認具有可信之特別情況。至指定辯護人指：告訴人二
    人筆錄內容相同，不合常理，且於事發後多日，始前往報警
    ，又無法提出事證相佐，故告訴人之警詢筆錄不具證據能力
    云云，惟此顯係告訴人二人同時遭被告強盜，所陳述之情節
    自然相近，再經同一製作筆錄之警員以其慣用語法整理後，
    二人筆錄內容若合符節實與事理無違；且被告與告訴人原為
    朋友關係，告訴人顧及情誼，先尋求私下解決，而非直接對
    簿公堂，亦屬人情之常；又所謂「具有可信之特別情況」係
    屬「證據能力」之要件，與「陳述內容是否與事實相符」之
    「證明力」問題尚有區別，故以告訴人並未舉證以實其說為
    由，認為告訴人警詢中之指訴不具可信之特別情況，亦有誤
    會，指定辯護人所辯上情，尚非可採。本件告訴人二人於偵
    查、審理中均因所在不明而傳喚未到，惟依前揭說明，其二
    人於警詢時所為之上開陳述仍具有證據能力。
  (二)被告於警詢中坦承：伊與己○○在戊○○車上聊天，己○○
    突然拿出菜刀架在戊○○脖子上，叫他二人把身上財物交出
    ，伊慌張之下，依己○○之指示以安全帶綁住乙○○之頸部
    ，並拿己○○所交付之膠帶封住戊○○二人之眼睛及嘴巴，
    綑綁四肢後，動手搜刮戊○○二人之財物，伊知道有取得4
    支手機及現金不知道多少錢，己○○事後交給伊1支手機及3
    萬元等語（見本件偵查卷第7頁），而該次警詢之錄音帶，
    經本院當庭勘驗結果，除錄音之過程中有數次中斷外，被告
    陳述清楚，並未胡言亂語或答非所問，亦無不能任意陳述之
    情形（見本院94年1 月7 日勘驗筆錄），另據證人即製作被
    告警詢筆錄之警員丙○○到庭結證稱：被告係自願到案說明
    ，當時被告毒癮發作，想要休息睡覺，沒有流鼻涕、流眼淚
    的情形，只是趴在桌上，有停下來讓他喝水休息，還有開冷
    氣，協助他毒癮清醒，提到手機時，警方有出去尋找，回來
    之後被告有趴在桌上睡覺，等他醒來後，再繼續製作筆錄，
    筆錄寫完之後，有請被告看過，確認無誤後再請被告簽名等
    語（見本院93年6 月24日審判筆錄），足見被告於警詢時固
    有毒癮發作之情形，然經警方允許休息後，被告已能清楚陳
    述，並於筆錄製作完畢之後簽名確認，復查無其他證據證明
    警方有何不法取供之情形，被告前開於警詢中之自白，應係
    出於其自由意志，具有證據能力。被告辯稱：其於警詢中因
    毒癮發作，不清楚作何陳述云云，顯係避重就輕之詞，委無
    可採。
  (三)綜上論述，被告於警詢中之自白及告訴人警詢中之陳述均有
    證據能力，經核二者之內容又鮮有出入，得以相互佐證，被
    告之自白堪信與事實相符，被告嗣後於本院審理時改稱：伊
    僅將乙○○安全帶扣上，未以安全帶綑綁乙○○頸部，亦未
    強取告訴人現金，己○○所交付之手機不知是何人的及己○○並未分3萬元給伊，是伊向己○○借的云云，顯屬事後卸
    責之詞，洵非可採。本件事證已臻明確，被告犯行堪以認定
    。
二、核被告所為，係犯刑法第330條第1項之加重強盜罪。其與同
    案被告己○○間有犯意聯絡、行為分擔，為共同正犯。爰審
    酌被告於84年、85年間因犯竊盜罪及違反肅清煙毒條例，分
    別經法院判處有期徒刑3 年6 月、3 年4 月，入監接續執行
    ，而於90年2 月2 日假釋出獄，有臺灣高等法院被告全國前
    案紀錄表1 件在卷可稽，素行不良，其於假釋期間內不知悔
    改自新，再犯本件重罪，足見惡性非輕，且犯後雖於警詢時
    坦認犯行，惟於偵審中又翻異前詞，多所狡飾，難認有悔意
    等一切情狀，量處如主文所示之刑。供被告及己○○犯罪所
    用之菜刀1 把、膠帶1 綑等物並未扣案，復乏證據證明尚屬
    存在，爰不宣告沒收。
三、公訴意旨另以：被告與己○○犯本件強盜案時，推由被告以
    安全帶緊繞住乙○○頸部，能預見此舉將致乙○○窒息死亡
    ，縱使發生亦不違背其等之本意，因認被告另涉犯刑法第
    271 條第2 項、第1 項殺人未遂罪嫌。訊據被告堅決否認有
    此部分犯行，辯稱：伊並未以安全帶綁住乙○○，只是因為
    怕她跑掉，要將其安全帶扣好云云。經查：被告以安全帶綁
    住乙○○之頸部一節，業據告訴人二人指訴甚詳，並經被告
    於警詢中坦認無訛，被告所辯，顯與事實不符。惟審之一般
    自用小客車上設置之安全帶，上下二點固定於車身，所能延
    伸之長度有限，單以安全帶本身，難以穩固綑綁頸部，充其
    量僅能暫時造成頸部活動之障礙，尚難想像以之作為殺人工
    具，參以被告當時手中尚持有膠帶，己○○亦手持菜刀，其
    等若有殺人之犯意，只需以膠帶封住告訴人口鼻，或直接以
    菜刀砍殺即可，何須費事以安全帶纏繞？且如被告確有以安
    全帶勒斃乙○○之殺人犯意或不確定故意，其於綑綁環繞時
    ，理應極為用力，而必然於乙○○之頸部留有瘀血或擦傷等
    痕跡，然據證人丙○○於本院審理時證稱：告訴人乙○○前
    往報案時，頸部右側前方有點紅紅的痕跡，但不是很明顯等
    語（見本院93年6 月24日審判筆錄第6 頁），足見被告當時
    施力尚輕，並無置乙○○於死地之意圖，乙○○於警詢時雖
    稱：其經被告以安全帶緊緊環繞頸部時無法呼吸又叫不出聲
    音，已近無意識狀態云云，惟若已達無法呼吸之程度，僅需
    四、五分鐘之久，即有喪命之可能，然依戊○○證述其二人
    被綑綁後，即被洗劫財物，約數分鐘，後告等人才駕車離去
    ，此時伊開始用力掙脫許久後才得以脫困（見偵卷第14頁背
    面、第15頁正面）等情觀之，乙○○遭被告以安全帶纏繞頸
    部，直至戊○○脫困再為其解開安全帶，期間顯已超過四、
    五分鐘，若其被纏繞至無法呼吸，此際恐已回天乏術，惟乙○○被解開脫困後並無就醫紀錄，亦無明顯傷痕，益見被告
    係意在綑綁使不致於逃離，殊難認有殺人之意圖或不確定故
    意，乙○○所述上情，應屬誇大渲染之詞，不足憑採。公訴
    人又未提出其他證據以資證明被告確有殺人犯意或不確定故
    意，自屬不能證明此部分犯罪，惟因公訴意旨認此部份與被
    告前開有罪部分有牽連犯之裁判上一罪關係，爰不另為無罪
    之諭知。
據上論斷，應依刑事訴訟法第299條第1項前段，刑法第28條、第
330 條第1項，判決如主文。
本案經檢察官徐則賢到庭執行職務。
中　　華　　民　　國　　94　　年　　1 　　月　　27　　日
                    臺灣桃園地方法院刑事第八庭
                          審判長法  官  曾家貽
                                法  官  吳為平
                                法　官　袁雪華
以上正本證明與原本無異。
如不服本判決，應於送達後10日內，向本院提出上訴狀（應附繕
本）上訴於高等法院。
中　　華　　民　　國　　94　　年　　1 　　月　　27　　日
                                書記官　邱仲騏
附錄本案論罪科刑之法條：
中華民國刑法第330條第1項
犯強盜罪而有第三百二十一條第一項各款情形之一者，處七年以
上有期徒刑。
